【裁判字號】    95,交聲,425
【裁判日期】    950831
【裁判案由】    違反道路交通管理處罰條例聲明異議
【裁判全文】
臺灣士林地方法院交通事件裁定         95年度交聲字第425號
原處分機關  台北市交通事件裁決所
異議人  即
受處分  人  甲○○
上列受處分人因違反道路交通管理處罰條例案件，對於台北市交
通事件裁決所於民國95年5 月18日所為之裁決（北市裁二字第裁
22-AEU092044 號），聲明異議，本院裁定如下：
    主  文
異議駁回。
    理  由
一原處分意旨略以：異議人即受處分人甲○○於民國95年3 月18
  日17時17分，騎乘其所有車號CJG-978 號重型機車，行經台北
  市○○區○○路7 段、公館路口時，竟未遵守燈光號誌之管制
  ，闖越紅燈行駛，經交通勤務警察攔查，竟拒絕停車接受稽查
  而逕行駛離逃逸，而遭員警逕行舉發，原處分機關因認異議人
  駕車行經有燈光號誌管制之交叉路口闖紅燈及有違反道路交通
  管理處罰條例之行為，拒絕停車接受稽查而逃逸之違規行為，
  於95年5 月18日以北市裁二字第裁22-AEU092044號裁決書，依
  據道路交通管理處罰條例第53條第1 項、第60條第1 項規定，
  裁處異議人罰鍰新台幣4,800 元，並依同條例第63條第1 項第
  1 、3 款規定（裁決書漏引），共記違規點數4 點（裁決書未
  就異議人違規行為分別裁處，而統一裁處如上，參酌原處分機
  關認異議人所違反道路交通管理處罰條例之條文，堪認原處分
  機關就上二違規行為均以法定最低之罰鍰處罰，是就異議人闖
  紅燈部分，裁罰新台幣1,800 元，並記違規點數3 點；就拒絕
  停車接受稽查之違規行為，裁罰新台幣3,000 元，並記違規點
  數1 點）。
二異議意旨略以：異議人坦承有裁決書所處分之闖紅燈之違規行
  為，但絕無拒絕停車接受稽查而逃逸之犯意，蓋異議人是聾啞
  人士，根本聽不到警察之聲音，故未停車受檢，並非故意不停
  茲就原處分有關拒絕停車接受稽查而逃逸之裁罰聲明異議，懇
  請撤銷該部分之裁罰。
三按汽車駕駛人，駕駛汽車有違反道路交通管理處罰條例之行為
  ，經交通勤務警察或依法令執行交通稽查任務人員制止時，不
  聽制止或拒絕停車接受稽查而逃逸者，除按各該條規定處罰外
  ，處3,000 元以上6,000 元以下罰鍰，道路交通管理處罰條例
  第60條第1 項定有明文。又違反道路交通管理處罰條例第60條
  規定，除依原條款處罰鍰外，記違規點數1 點，同條例第63條
  第1 項第3 款亦定有明文。
四查異議人甲○○對於騎乘CJG-978 號重型機車於95年3 月18日
  17時17分，行經台北市○○區○○路7 段與公館路口闖紅燈等
  情，並不爭執，且據證人即舉發本件之臺北市政府警察局交通
  大隊北投分隊警員乙○○證述在卷，堪認異議人確有前述違反
  道路交通管理處罰條例之行為。次據證人乙○○於本院結證稱
  ：「因為受處分人是從承德路7 段右轉公館路口，當時承德路
  是紅燈，所以我就鳴笛並以手勢指揮該受處分人停車受檢，後
  來他看到我指揮他停車，他本來右轉公館路方向，他就於右轉
  後再由雙黃線調頭迴轉公館路。」、「當時我在公館路上」、
  「（問：你確定他有看到你攔他？）他有看到，當時他是正面
  對著我，他看到我攔他之後，他馬上迴轉，所以我確定他有看
  到我」、「他眼睛有看到我。」等語（參見本院95年8 月4 日
  訊問筆錄參照），並提出其於異議人逃逸時，自異議人背後拍
  攝之照片2 幀為證。查證人乙○○與異議人素不相識，復無怨
  隙，應無甘冒觸犯偽證重罪，故意構詞誣陷異議人之可能，其
  前開證詞，應可採信，堪認乙○○於見異議人違規時，有鳴笛
  並以手勢指揮異議人停車接受稽查，且異議人斯時正面對著乙
  ○○，且目視乙○○。再依異議人提出中華民國身心障礙手冊
  ，可徵異議人聽語有極重度之多重障礙，雖可認其為聾啞人士
  。惟異議人之視覺並無障礙，其雖無法聽見警員乙○○之鳴笛
  ，但其當可見乙○○指揮其停車接受稽查之手勢，堪可認定。
  異議人既看見乙○○指揮其停車接受稽查之手勢，惟仍旋騎車
  調頭迴轉逃逸，則其有拒絕停車接受稽查而逃逸之主觀犯意至
  明。
五綜據上述，異議人確有原處分機關認定之有違反道路交通管理
  處罰條例之行為，拒絕停車接受稽查而逃逸之違規行為，從而
  原處分機關援引道路交通管理處罰條例第60條第1 項、第63條
  第1 項第1 款之規定，為前述之裁罰，核無不當。異議人之異
  議為無理由，應予駁回。
六據上論斷，應依道路交通案件處理辦法第19條，裁定如主文。
中    華    民    國    95    年    8     月    31    日
                  交通法庭法  官  江翠萍
以上正本證明與原本無異。
如不服本裁定應於送達後5 日內向本院提出抗告狀。
                          書記官  張茹茵
中    華    民    國    95    年    9     月    5     日


司法院資訊處製作；財團法人民間司法改革基金會備份。
